臺灣屏東地方法院民事判決　　　　　　　　　　　　　九十一年度訴字第六一九號
　　原　　　告　第一商業銀行股份有限公司長治分行
　　法定代理人　丙○○
　　訴訟代理人　丁○○
　　被　　　告　甲○○
　　　　　　　　乙○○
右當事人間請求清償借款事件，本院判決如左：
    主      文
被告應連帶給付原告新台幣壹佰陸拾萬元，及自民國九十年十二月二十日起至清償日
止，按週年利率百分之九點二計算之利息，暨自民國九十一年一月二十一日起至清償
日止，逾期在六個月以內部分按上開利率百分之十，逾期超過六個月以上部分按上開
利率百分之二十計算之違約金。
訴訟費用由被告連帶負擔。
本判決於原告以新台幣伍拾參萬元為被告供擔保後，得假執行。但被告於假執行程序
實施前，如以新台幣壹佰陸拾萬元為原告預供擔保，得免為假執行。
    事      實
甲、原告方面：
一、聲明：求為判決除假執行擔保金額外，如主文所示。
二、陳述：
    被告甲○○於民國八十四年二月二十四日邀同被告乙○○為連帶保證人，向原告
    借款新台幣（下同）二百三十萬元，約定借款期限自該日起至八十九年二月二十
    四日止，利息按週年利率百分之十點六五機動調整（現為百分之九點二）計算，
    本金到期一次清償，利息按月計付，如未依約清償時，除依上開約定利率計息外
    ，逾期在六個月以內者，並應按約定利率百分之十，超過六個月以上者，應按約
    定利率百分之二十計付違約金。嗣被告甲○○借得上開款項後，僅繳息至九十年
    十二月十九日，並未依約屆期清償本金，屢經催討均置之不理，計尚欠如主文一
    項所示之本金，爰依消費借貸及連帶保證之法律關係，請求被告連帶給付如主文
    第一項所示之本金、利息及違約金。
三、對被告抗辯所為述：
（一）原告訴訟代理人丁○○於八十八年間承接放款業務後，訴外人石華美曾前來繳
      納系爭借款之利息與部分本金，當時丁○○向石美華表示系爭借款之抵押物所
      有權人已變更，提議是否將系爭借款之借款人變更為石華美，當時石華美僅表
      示伊於借款期限屆滿後將清償系爭借款之本金及利息，並未對上開提議表示意
      見，足認石華美就系爭借款應屬併存債務承擔。
（二）系爭借款之抵押物拍賣程序現停止執行中，鈞院以九十一年度訴字第四八五號
      民事判決鈞院九十一年度執字第四四七九號強制執行程序應予撤銷。
四、證據：提出借據、借款契約書、放款帳卡、本院九十一年度訴字第四八五號民事
    判決等各一件，及授信約定書二件為證。
乙、被告方面：
一、被告乙○○部分：
（一）聲明：求為判決(一)駁回原告之訴。(二)如受不利益判決，願供擔保，請准宣告假
      執行。
（二）陳述：
    1.於鈞院九十一年度訴字第四八五號民事事件審理中，原告陳稱系爭借款已由訴
      外人石華美所承擔，依民法第三百條規定，系爭借款之借款人與連帶保證人即
      被告二人應免其責任。
    2.石華美並未向原告表示要清償本件借款，而鈞院九十一年度訴字第四八五號民
      事判決固認為石美華未承擔系爭借款債務，惟該判決迄未確定。
（三）證據：提出民事答辯狀與借據影本各一件為證。
二、被告甲○○部分：
    被告未於最後言詞辯論期日到場，據其前此所為聲明及陳述如左：
（一）聲明：求為判決駁回原告之訴。
（二）陳述：
      被告甲○○確實向原告借款，並迄未清償完畢。
丙、本院依執權調閱本院九十一年度訴字第四八五號民事卷宗。
    理      由
一、被告甲○○經合法通知，未於最後言詞辯論期日到場，經核無民事訴訟法第三百
    八十六條各款所列情形，爰依原告之聲請，准由其一造辯論而為判決。
二、經查，原告主張被告甲○○於八十四年二月二十四日邀同被告乙○○為連帶保證
    人，向原告借款二百三十萬元，約定借款期限自該日起至八十九年二月二十四日
    止，利息按週年利率百分之十點六五機動調整（現為百分之九點二）計算，本金
    到期一次清償，而利息按月計付，如未依約清償時，除依上開約定利率計息外，
    逾期在六個月以內者，並應按約定利率百分之十，超過六個月以上者，應按約定
    利率百分之二十計付違約金。嗣被告甲○○借得上開款項後，僅繳息至九十年十
    二月十九日，並未依約屆期清償本金，計尚欠如主文一項所示本金之事實，業據
    原告提出與所述相符之借據、借款契約書、放款帳卡、授信約定書等件為證，並
    為被告所不爭執，自堪信原告之主張為真實。
三、至被告乙○○辯稱：於本院九十一年度訴字第四八五號民事事件審理中，原告陳
    稱系爭借款已由訴外人石華美所承擔，依民法第三百條規定，系爭借款之借款人
    與連帶保證人即被告二人應免其責任云云，惟查：(一)原告訴訟代理人丁○○於本
    院九十一年度訴字第四八五號民事事件審理中結證稱：「我當初接放款的時候，
    也就是八十八年三月份當時土地已經過戶給石麗香，利息都是由石美華來繳，中
    間有部分的貸款都是由石美華清償，八十八年四月十九日清償二十萬元，八十九
    年一月五日清償四十萬元，後來一月二十八日清償四萬元，都是臨櫃清償，由我
    開單繳納；當初我曾經問過他，擔保物已經移轉，我要求他換新的債權憑證，她
    說原先的借據到期他們會全部清償，債務人及義務人變更我不清楚。」等語。（
    見該民事卷宗九十一年九月十六日言詞辯論筆錄）。(二)被告乙○○於上開民事事
    件審理中結證稱：「．．．當初是我從甲○○那邊拿錢，再給石美華拿去繳利息
    的，而一直到九十一年第一商銀才電話通知我要李惠碧到銀行去辦理債務人承擔
    手續，當然我們不願意。」等語（見該民事卷宗九十一年七月三十一日言詞辯論
    筆錄）；而被告甲○○亦於上開民事事件審理中結證稱：「當初我向乙○○借了
    一千多萬元，我把土地過戶給他抵債，我向農會借款二百多萬元，約定我自行清
    償。過戶之後利息多是由我拿給乙○○，或是由他來向我拿。我沒有將債務讓渡
    給石華美，農會也沒有找過我說要讓渡。」等語（見該民事卷宗九十一年九月十
    六日言詞辯論筆錄）。(三)按債務之承擔，乃第三人與債權人或債務人所為以移轉
    債務為目的之契約，須達債務主體變更之程度，始足當之；如債務之主體並未變
    更，僅就履行方法有所約定，尚不得謂為債務之承擔（參照最高法院八十六年度
    台上字第三四八七號裁判意旨）。綜上所述，尚難認石華美與兩造曾就承擔系爭
    借款債務已達意思表示合致之程度，自難認石美華與兩造曾就系爭借款訂立債務
    承擔契約，被告所辯前詞，自非可取。
四、從而，原告本於消費借貸及連帶保證之法律關係，訴請被告連帶給付如主文第一
    項所示之本金、利息及違約金，洵屬適法，應予准許。又兩造均陳明願供擔保，
    請准宣告假執行或免為假執行，經核並無不合，爰各酌定相當之擔保金額，併准
    許之。
據上論結，本件原告之訴為有理由，依民事訴訟法第三百八十五條第一項前段、第八
十五條第二項、第三百九十條第二項、第三百九十二條，判決如主文。
中     華     民     國     九十一     年     十一     月     二十九    日
                                  臺灣屏東地方法院民事第二庭
~B法　　　官　賴秀雯
右為正本係照原本作成。
如對本判決上訴，須於判決送達後廿日內，向本院提出上訴狀。
~B法院書記官　滕一珍
中　　 華　 　民　 　國　 　九十一　 　年　 　十一　  　月   　二十九　　日
